臺灣新竹地方法院行政訴訟判決　
110年度交字第303號
原      告  陳佩玉  
被      告  交通部公路總局新竹區監理所

代  表  人  吳季娟  
訴訟代理人  胡惠茹  
上列當事人間交通裁決事件，原告不服民國110年12月1日竹監裁
字第50-ZBA386099、50-ZBA386140號違反道路交通管理事件裁決
，提起行政訴訟，本院判決如下：
    主  文
附表所示編號2、3號之原處分撤銷。
訴訟費用新臺幣參佰元由被告負擔。被告應給付原告新臺幣參佰
元。
    事實及理由
一、程序事項：
(一)本件因屬不服被告所為道路交通管理處罰條例（下稱道交條
    例）第8條之裁決而提起撤銷訴訟，依行政訴訟法第237條之
    7規定，不經言詞辯論，逕行裁判，合先敘明。
(二)按「訴狀送達後，原告不得將原訴變更或追加他訴。但經被
    告同意或行政法院認為適當者，不在此限。」、「有下列情
    形之一者，訴之變更或追加，應予准許：⑴訴訟標的對於數
    人必須合一確定，追加其原非當事人之人為當事人。⑵訴訟
    標的之請求雖有變更，但其請求之基礎不變。⑶因情事變更
    而以他項聲明代最初之聲明。⑷應提起確認訴訟，誤為提起
    撤銷訴訟。⑸依第197條或其他法律之規定，應許為訴之變更
    或追加。」，行政訴訟法第111條第1項、第3項定有明文。
    上開規定，於簡易訴訟程序仍適用之，同法第236條亦有明
    文規定，並再經行政訴訟法第237之9條準用至交通裁決事件
    。本件原告起訴時的訴之聲明與最後調查程序時之訴之聲明
    ，雖均為原處分撤銷，訴訟費用由被告負擔，然其起訴時包
    含附表編號第1至3號裁決書，後於本院調查時變更為僅對附
    表編號第2至3號處分提起撤銷訴訟（見本院卷第145頁）。
    經核原告所為變更之部分，該部分之請求係基於同一之請求
    基礎，皆與原已起訴部分可共用相同訴訟程序及資料，且有
    利於當事人之利益，經本院認為適當，應予准許，合先敘明
    。
二、事實概要：
    原告駕駛所有車牌號碼0000-00號自用小客車（下稱系爭車
    輛），於附表所示時、地有行駛高速公路變換車道未依規定
    全程使用方向燈之違規行為，經民眾檢具事證檢舉，嗣為內
    政部警政署國道公路警察局（下稱舉發機關）第二公路警察
    大隊員警認原告有「行駛高速公路未依規定變換車道（變換
    車道未全程使用方向燈）」之違規行為而逕行舉發。原告不
    服提出申訴，經舉發機關函覆違規事實明確，被告遂依道交
    條例第33條第1 項第4 款、第63條第1項、違反道路交通管
    理事件統一裁罰基準及處理細則（下稱處理細則）之規定，
    以附表所示裁決書，各對原告裁處罰鍰新臺幣（下同）3,00
    0元，並記違規點數1 點，原告不服附表編號第2至3號之裁
    決（下稱原處分），提起本件行政訴訟。
三、本件原告主張：
    就如附表所示違規事實不予爭執，惟附表所載違規地點不超
    過3公里，違規時間不超過3分鐘，遭民眾連續檢舉，為被告
    開立3張罰單，並不符合憲法第23條比例原則，且處罰種類
    相同，不應重複裁處，使人民承受不利益之處分，因不服被
    告裁決提起行政訴訟云云。並聲明：就附表編號第2至3號所
    示原處分予以撤銷。
四、被告則答辯以：
(一)經舉發機關於110年11月17日以國道警二交字第1102707003
    號函覆略以，有關國道警交字第ZBA386098號違規單部分，
    案經審視檢舉人提供影像，旨揭車輛於違規時地，由入口匝
    道右側車道變換至加速車道，未依規定使用方向燈屬實。有
    關國道警交字第ZBA386099號違規單部分，案經審視檢舉人
    提供影像，旨揭車輛於違規時地，由加速車道變換至外側路
    肩，未依規定使用方向燈屬實。有關國道警交字第ZBA38614
    0號違規單部分，案經審視檢舉人提供影像，旨揭車輛於違
    規時地，由外側路肩變換至出口減速車道，未依規定使用方
    向燈屬實。本案係二以上違規行為，爰按前揭規定分別舉發
    等語。
(二)經檢視本案採證資料，行車紀錄器影像時間2021/10/04，08
    ：10：06-08：10：13，可見原告車輛行駛於入口匝道之右
    側車道，於跨越穿越虛線變換車道至加速車道時，未依規定
    使用左側方向燈，2021/10/04 08：10：22-08：10：32，可
    見原告車輛行駛於加速車道，於跨越路面邊線變換車道至外
    側路肩時，未依規定使用右側方向燈；2021/10/04 08：11
    ：47-08：11：51，可見原告車輛行駛於外側路肩，於跨越
    路面邊線變換車道至出口減速車道時，未依規定使用左側方
    向燈。由上揭影像觀之，本案原告未依規定使用方向燈情形
    清晰可辨，並有連續錄影採證資料可稽，顯已違反上揭處罰
    條例及道安規則之相關規定，已該當「未依規定變換車道」
    無訛，違規事實甚明，本所認本案仍應依法接受裁處。
(三)有關原告訴稱本案在短時間短距離內連續舉發等疑義，查本
    案原告以上開3件裁決處分違規態樣相同、前後相隔不到6分
    鐘、是否類推適用處罰條例第85條之1第2項規定等訴求撤銷
    處分一節，本所答辯內容如下：
  ⒈道交條例第7條之1與第7條之2無論是立法歷程、增修意旨有
    別，其規範舉發種類之本質亦有所不同，應不得類推適用。
    按道交條例第7條之2規定，則係當場不能或不宜攔截特定交
    通違規案件時，透過國家公權力之執勤員警為製單逕行舉發
    案件，故立法者在增訂此涉有國家公權力行使色彩之道交條
    例第7條之2規定同時，乃一併增訂同條例第85條之1第2項規
    定，係就符合上開具公權力行使色彩之案件，限制其連續舉
    發之要件，而就本質上非公權力行使即一般民眾檢舉舉發之
    第7條之1案件，認應為不同之處理，故而未納入第85條之1
    第2項予以規範。此顯為立法者基於兩種舉發本質不同而有
    意於同條例第85條之1第2項排除第7條之1案件之適用，而兩
    者既本質相異，自不得類推適用至明。
  ⒉道交條例第85條之1第2項本即規範「不遵守責令改正」或「
    無法當場責令改正」之情形，乃立法者對於違規事實一直存
    在之行為，考量該違規事實之存在對公益或公共秩序確有影
    響，除使主管機關得以強制執行之方法及時除去該違規事實
    外，並得藉舉發其違規事實之次數，作為認定其違規行為之
    次數，從而對此多次違規行為得予以多次處罰，以加強道路
    交通管理及維護交通秩序。爰此，道交條例第85條之1第2項
    及處理細則第13條第3項及第4項所定情節得連續舉發情形(6
    分鐘、6公里或1個路口以上；未能移置違停車輛每逾2小時)
    ，係屬於道交條例第7條之2及處理細則第10條第2項第2款「
    逕行舉發」情形，與道交條例第7條之1及處理細則第10條第
    2項第5款「民眾檢舉舉發」情形不同，應不得類推適用。
  ⒊依司法院釋字第604號解釋意旨：道交條例係為加強道路交通
    管理，維護交通秩序，確保交通安全而制定，依86年1月22
    日增訂公布第85條之1規定，係對於汽車駕駛人違反同條例
    第56條第1項各款而為違規停車之行為，得為連續認定及通
    知其違規事件之規定，乃立法者對於違規事實一直存在之行
    為，考量該違規事實之存在對公益或公共秩序確有影響，除
    使主管機關得以強制執行之方法及時除去該違規事實外，並
    得藉舉發其違規事實之次數，作為認定其違規行為之次數，
    從而對此多次違規行為得予以多次處罰，並不生一行為二罰
    之問題，故與法治國家一行為不二罰之原則，並無牴觸；立
    法者固得以法律規定行政機關執法人員得以連續舉發及隨同
    多次處罰之遏阻作用以達成行政管制之目的，但仍須符合憲
    法第23條之比例原則及法律授權明確性原則，鑑於交通違規
    之動態與特性，則立法者欲藉連續舉發以警惕及遏阻違規行
    為人任由違規事實繼續存在者，得授權主管機關考量道路交
    通安全等相關因素，將連續舉發之條件及前後舉發之間隔及
    期間以命令為明確之規範。則綜合上述法規範暨大法官解釋
    旨趣，在行政秩序罰領域所適用之「一行為不二罰原則」，
    其所稱之一行為，固應不以自然單一行為為限，亦可包括法
    律上單一行為；蓋自然單一行為因破壞行政秩序，自不問其
    違反同一或不同行政法上義務之規定，均應分別處罰，且秩
    序罰重在行政管制目的之達成，故不能排除在特定事務領域
    ，有透過立法，將某類型自然單一行為「切割」成數個法律
    的單一行為，進而分別評價、處罰，始能達成行政管制目的
    。是道交條例之行政秩序罰，除第85條之1第2項透過立法將
    自然單一行為切割為數個「法律上單一行為」，得予分別評
    價、處罰外；餘其他違規事實，應界限在「自然單一行為」
    ，並評價其行為次數，以辨明有無一行為不二罰原則之適用
    (臺灣臺北地方法院109年度交字第515號判決意旨參照)。
  ⒋又行政罰法第25條規定，行為人所為數個違反行政法上義務
    之行為，若違反數個不同之規定，或數行為違反同一之規定
    時，與一行為違反數個行政法上義務規定之單一行為之情形
    不同（行政罰法第24條參照），為貫徹個別行政法規之制裁
    目的，自應分別處罰，此觀之處理細則第3條第1項規定：「
    二以上違反道路交通管理之行為，應分別舉發、處罰」自明
    。而按道交條例第85條之1規定及司法院釋字第604號解釋意
    旨，行為人不遵守責令改正或無法當場責令改正(無法及時
    除去違規事實)時，立法者以法律規定界限一定時間、距離
    為連續舉發要件，行政機關執法人員得以連續舉發及隨同多
    次處罰之遏阻作用以達成行政管制之目的，為「法律上單一
    行為」，如：違規停車不改正、持續超速、行駛路肩行為…
    等，以違規停車為例，有鑑於拖離違停車輛以前仍以違規行
    為人自行排除交通障礙為當，故容許執勤員警得視違規停車
    狀況，決定執行移置保管或連續舉發之優先順序，視情況依
    其合義務性之裁量，選擇執法之方法。係立法者衡量各種因
    素後，合理賦與行政機關裁量之事項。原告行駛於高速公路
    三度未依規定變換車道(未依規定全程使用方向燈)之違規行
    為，從自然觀察方法理解，其歷次變換車道行為，係於不同
    時地、在不同車道線變換，影響所及為不同之用路人，屬「
    自然單一行為」，且依道安規則第91條第1項第6款及第109
    條第2項第2款規定，駕駛人於變換車道時負有依規定使用方
    向燈之義務，其每一行為之認定應為開始變換車道前至完成
    變換車道後，應各自判斷其行政法上義務之違反與否，並分
    別評價、處罰。
(四)綜上所陳，原告3次違規變換車道行為，俱未遵守高速公路
    及快速公路交通管制規則及道安規則有關之規範，主觀上當
    得認具可非難性及可歸責性，處罰條例依其立法目的，即在
    為加強道路交通管理，維護交通秩序，確保交通安全。其中
    有關駕駛人行為應遵守之規定，本即都有其特別規範之安全
    理由，其中有關行進間之變換車道或轉彎，必須使用方向燈
    提醒其他用路人。於高速公路上未依規定使用方向燈，造成
    附近行駛車輛無法事先瞭解原告車輛之行車動向，易反應不
    及導致嚴重交通事故，於交通事故肇因中名列前茅，立法院
    已於108年5月3日通過道交條例修正案，並於同年10月1日施
    行「加重處罰」轉彎或變換車道前，未依規定使用方向燈之
    違規態樣，顯見當局對於正確使用方向燈之重視。原告於高
    速公路不同時、地及車道間變換車道未依規定使用方向燈之
    行為，均已違反道安規則甚明，各次違規行為有時序先後之
    別，行為地點亦在不同之路段，由社會一般第三者依自然觀
    察方式，可明確區隔為數個行為。按處理細則第3條規定，
    二以上違反道路交通管理之行為，應分別舉發、處罰，本案
    既經舉發單位查證違規屬實，本所依相關法規裁處應屬適法
    ，爰本案原告之訴為無理由等語，並聲明:駁回原告之訴。
五、本院之判斷：
(一)按「行車遇有轉向、減速暫停、讓車、倒車、變換車道等情
    況時所用之燈光及駕駛人之手勢，應依下列規定：六、變換
    車道時，應先顯示欲變換車道方向之燈光或手勢。」、「汽
    車駕駛人，應依下列規定使用方向燈：二、左（右）轉彎時
    ，應先顯示車輛前後之左（右）邊方向燈光；變換車道時，
    應先顯示欲變換車道方向之燈光，並應顯示至完成轉彎或變
    換車道之行為。」，道路交通安全規則第91條第1項第6款、
    第109條第2項第2款定有明文。可知駕駛人於行車遇有轉向
    、減速暫停、讓車、倒車、變換車道等情況時，依法均必須
    先使用方向燈以提醒其他駕駛人及行人，俾使其他用路人得
    以於行止間大致預測該車之行車方向與速度、進而有所因應
    ，以維護自身及他人行車安全，是駕駛人於行車時如遇有上
    述情況之一，即應預先施打方向燈以提示其他用路人注意。
    又依道路交通標誌標線號誌設置規則第189條之1規定:「穿
    越虛線，係供車輛匯入匯出時，做為劃分主線車道與其他車
    道之用，其他車輛應讓主線車道車輛先行。」，故車輛行經
    穿越虛線匯入車道之駕駛行為，仍屬變換車道之行為，自應
    遵守前揭變換車道施打方向燈之規範。
(二)次按，「汽車行駛於高速公路、快速公路或設站管制之道路
    ，不遵使用限制、禁止、行車管制及管理事項之管制規則而
    有下列行為者，處汽車駕駛人新臺幣3,000元以上6,000元以
    下罰鍰：…四、未依規定變換車道。…」、「汽車駕駛人有下
    列各款所列條款之一者，除依原條款處罰鍰外，並予記點：
    一、有第33條第1項、第2項、…情形之一者，各記違規點數1
    點。」，道交條例第33條第1項第4款、第63條第1項第1款亦
    有明定。復依違反道路交通管理事件統一裁罰基準表規定，
    違反上開規定者，如係小型車，於期限前繳納或聽候裁決者
    ，裁處如附表所示之罰鍰新臺幣(下同)3,000元及並記違規
    點數1點。而依高速公路及快速公路交通管制規則第1條規定
    ：「本規則依道路交通管理處罰條例第33條之規定訂定之。
    」，違反道路交通管理事件統一裁罰基準及處理細則第1條
    規定：「本細則依道路交通管理處罰條例第92條第4項規定
    訂定之。」，第2條第1、2項規定：「處理違反道路交通管
    理事件之程序及統一裁罰基準依本細則之規定辦理。」，「
    前項統一裁罰基準，如附件違反道路交通管理事件統一裁罰
    基準表…」，核以上規定，係基於母法之授權而訂定，且其
    內容並未抵觸母法，被告據以適用，於法並無不合。
(三)另按，行為時道交條例第85條之1第2項規定：「第7條之2之
    逕行舉發案件有下列情形之一者，得連續舉發：一、逕行舉
    發汽車行車速度超過規定之最高速限或低於規定之最低速度
    或有第33條第1項、第2項之情形，其違規地點相距6公里以
    上、違規時間相隔6分鐘以上或行駛經過1個路口以上。但其
    違規地點在隧道內者，不在此限。二、逕行舉發汽車有第56
    條第1項或第57條規定之情形，而駕駛人、汽車所有人、汽
    車買賣業、汽車修理業不在場或未能將汽車移置每逾2小時
    。」惟行政違規行為之次數，並非純粹以自然行為概念為界
    定標準，而應從法規範所欲維護之法益狀態予以評價。換言
    之，藉由違規行為而受不法利益之情形、或以一連續違規行
    為而長時間造成公眾交通往來之風險者，倘不論違規行為時
    間之久暫，均一概論以單一行為之行政責任者，或不論事實
    上是否可能即時對行為人進行糾正並給予改正機會作為得否
    另予舉發、處罰之判斷基準，勢必將誘使違規者長時間侵害
    法益，以圖得超出罰鍰額度之不當利益，將造成法秩序失衡
    之不公義現象。故從法規範之精神及其目的以觀，如立法者
    基於達成特定行政管制之目的，已擬制規定以侵害法益之時
    間長度作為量化及區隔違反公法義務之次數者，則行為人雖
    以自然意義之一行為侵害同一法益，但因其侵害法益之時間
    長度已超過法律就單一違規行為所設定之評價標準者，仍應
    成立數個獨立之違規行為，分別論處其行政責任，此觀道交
    條例第85條之1第2項係規範「不遵守責令改正」或「無法當
    場責令改正」之情形得連續舉發之，自可得證。另按「立法
    者固得以法律規定行政機關執法人員得以連續舉發及隨同多
    次處罰之遏阻作用以達成行政管制之目的，但仍須符合憲法
    第23條之比例原則及法律授權明確性原則。申言之，以連續
    舉發之方式，對違規事實繼續之違規行為，藉舉發其違規事
    實之次數，評價及計算其法律上之違規次數，並予以多次處
    罰，藉多次處罰之遏阻作用，以防制違規事實繼續發生，此
    種手段有助於目的之達成，對維護交通秩序、確保交通安全
    之目的而言，在客觀條件之限制下，更有其必要性及實效性
    。惟每次舉發既然各別構成一次違規行為，則連續舉發之間
    隔期間是否過密，以致多次處罰是否過當，仍須審酌是否符
    合憲法上之比例原則。」（司法院釋字第604號解釋理由參
    照）。而91年7月3日修正之道交條例第85條之1增訂第2項規
    定，其立法理由為：「對逕行舉發案件得連續舉發之規定，
    係規範於違反道路交通管理事件統一裁罰標準及處理細則第
    12條，因其影響人民權利義務，為符合法律保留之精神，爰
    酌予修正增列於第2項。」準此，如其違規地點相距未達6公
    里、違規時間相隔未達6分鐘或未行駛經過一個路口，即應
    論以單一違規行為；若其違規地點相距6公里以上、違規時
    間相隔6分鐘以上或行駛經過一個路口以上，則得連續舉發
    ，足見立法者業已於道交條例第85條之1第2項中，衡酌違規
    行為所可能創設之風險大小與損害範圍，以其侵害法益之時
    間、距離、區域等條件作為量化及區隔違反公法上義務之次
    數之判斷基準，例外將數個自然行為擬制為法律上單一行為
    ，以避免連續舉發之間隔期間過度密集，以致產生處罰過當
    、過度評價之情狀。此於交通勤務警察或依法令執行交通稽
    查任務人員依道交條例第7條之2規定「逕行舉發」案件，可
    得直接適用。而公路主管或警察機關受理道交條例第7條之1
    規定「民眾檢舉舉發」案件，雖非屬同條例第7條之2之情形
    ，惟如警方自己執行舉發案件時尚且受前揭規定之拘束，而
    作為補充警方逕行舉發時合法取證資訊之民眾檢舉舉發案件
    ，既同具當場不能掣單舉發之類似情狀，自應受前揭規定之
    拘束為宜。故基於二者本質上之類似性，道交條例第7條之1
    之民眾檢舉舉發案件亦應類推適用上開規定之違反義務次數
    判斷標準，以評價檢舉之違規行為次數後，掣單舉發，始符
    道交條例第85條之1第2項第1款之規範意旨（高雄高等行政
    法院110年度交上字第29號、臺中高等行政法院110年度交上
    字第12號、110年度交上字第10號、臺北高等行政法院109年
    度交上字第307 號、109年度交上字第132號判決意旨參照）
    。
(四)被告雖主張道交條例第85條之1條第2項之規定，係賦予執行
    交通稽查任務人員對於持續性之交通違規行為無法當場責令
    改正而具備裁量之權限，自應僅針對依第7條之2逕行舉發案
    件有其效力，民眾檢舉交通違規案件係依第7條之1規定檢舉
    ，尚不宜擴張適用之，且附表所示之違規事實，顯係不同時
    間、不同車道間之違規變換車道行為，依自然觀點尚可明顯
    區隔為數行為者，自應依依行政罰法第25條及道交條例處理
    細則第3條第1項之規定，分別判斷、處罰等語。惟觀諸道交
    條例第7條之1及第7條之2的舉發規定，其中第7條之1規定公
    路主管機關及警察機關，就民眾檢舉之違規事實，經查證屬
    實，應即舉發，係明文賦予公路主管或警察機關得對於經查
    證屬實之交通違規行為，於事後進行舉發之權；又同條例第
    7條之2規定，乃關於交通勤務警察或依法令執行交通稽查任
    務人員當場攔截製單舉發，及有該條所列當場不能或不宜攔
    截製單舉發，得逕行舉發之情形。而不論道交條例第7條之1
    、第7條之2或處理細則第10條規定，均僅係舉發方式之說明
    ，此參道交條例第7條之1規定之立法理由為：「由於警力有
    限及民眾取巧違規成性，為交通秩序混亂原因之一，民眾如
    能利用適當管道檢舉交通違規，除可彌補警力之不足外，亦
    將產生極大之嚇阻效果。」即明。復另觀110年12月22日修
    正、111年4月30日生效之道交條例第7條之1增訂第3項規定
    ：「民眾依第一項規定檢舉同一輛汽車2以上違反本條例同
    一規定之行為，其違規時間相隔未逾6分鐘及行駛未經過1個
    路口以上，公路主管或警察機關以舉發一次為限。」可知，
    立法者應係認為作為補充警方逕行舉發時合法取證資訊之民
    眾檢舉舉發案件，既同具當場不能掣單舉發之類似情狀，自
    應受前揭規定之拘束。
(五)查上開事實概要欄所述之事實，除下述爭點外，為兩造所不
    爭執，並有違規明細暨送達證書、陳述單、舉發機關函文、
    駕駛人基本資料、汽車車籍查詢單、檢舉光碟及影像截圖、
    原處分書等在卷可稽，應認屬實。則本件之爭點在於原告是
    否有如附表所示時、地的「行駛高速公路未依規定變換車道
    」之違規事實？
(六)經本院當庭依職權勘驗檢舉發光碟影像，其勘驗內容如下：
  ⒈ZBA386098.mp4檔
   畫面顯示時間:2021/10/04，08:10:04-08:10:13，日間無雨
   、日照充足、視距良好、地面標線清楚明確無磨損，攝影機
   所載車輛（下稱檢舉車輛）行駛於高速公路入口匝道右側車
   道上，右側車道地面上依序繪有數個指向左側之箭頭，有一
   車牌號碼0000-00 自用小客車（下稱系爭車輛）行駛於檢舉
   車輛前方。08:10:08-08:10:11 可見，系爭車輛由入口匝道
   右側車道向左跨越穿越虛線進入高速公路加速車道，上開變
   換車道期間全程未施打方向燈。畫面結束。
  ⒉ZBA386099.mp4檔
    畫面顯示時間:2021/10/04，08:10:21-08:10:32，日間無雨
    、日照充足、視距良好、地面標線清楚明確無磨損，檢舉車
    輛行駛於高速公路加速車道，其前方為系爭車輛，車道上依
    序繪有數個指向左側之箭頭。08:10:25右側可見路邊立有「
    路肩通行起點限小型車」、「平日06:30-10」、「假日7-13
    」告示牌，路面邊線開始持續向左前方斜切，08:10:27可見
    「路肩通行起點限小型車」、「91.6」、上方螢幕則有綠色
    向下箭頭標示。08:10:27-08:10:29 ，系爭車輛由加速車道
    向前跨越路面邊線進入高速公路路肩，上開變換車道期間全
    程未施打方向燈。畫面結束。
  ⒊ZBA386140.mp4檔
    畫面顯示時間:2021/10/04，08:10:46-08:11:52，日間無雨
    、日照充足、視距良好、地面標線清楚明確無磨損，檢舉車
    輛行駛於高速公路路肩，其前方為系爭車輛，高速公路外側
    車道車流擁塞。08:11:47可見，地面邊線開始向右前方斜切
    ，並向前分出穿越虛線，前方空橋則設有95A 新竹交流道出
    口告示牌。08:11:47-08:11:51 ，系爭車輛由路肩向前跨越
    路面邊線進入高速公路出口減速車道，上開變換車道期間全
    程未施打方向燈。畫面結束。
    此有111年6月24日調查證據筆錄附卷可參。由檢舉光碟影像
    內容及上開勘驗內容可知，系爭車輛確於如附表所示時、地
    有變換車道時未依規定全程施打方向燈之行為，原告就此亦
    不爭執（見本院卷第147頁），上開違規事實明確，堪信為
    真實。
(七)由本件舉發光碟影像及上開勘驗筆錄內容可知，附表編號1
    裁決依據之違規事實為發生於110年10月4日8時10分8秒時，
    原告駕駛系爭車輛在國道1號南向91公里(匝道)處，經民眾
    檢舉舉發其行駛高速公路未依規定變換車道（未依規定使用
    方向燈）之行為，嗣於同日時分27秒時在國道1號南向91.6
    公里處、於同日時11分47秒時在國道1號南向93.2公里處，
    再經民眾檢舉舉發有行駛高速公路未依規定變換車道（未依
    規定使用方向燈）之違規行為（即附表編號2號、第3號裁決
    所依據之違規事實）。由上可知，附表編號第1至3號裁決所
    依據之違規行為態樣及違反之法條均為相同，然顯係於違規
    時間6分鐘內、違規地點6公里內所違反，亦未有行駛經過一
    個路口以上之情事，據上所述，自應論以單一違規行為，附
    表編號第2、3號所示之裁決(即原處分)應予撤銷。綜上，復
    依道交條例第85條之1第2項第1款規定及其立法意旨，並參
    考司法院釋字第604號解釋意旨，自應類推適用道交條例第8
    5條之1第2項第1款規定，就附表所示違規行為不得予以連續
    舉發、分別裁罰，以避免發生處罰過當、過度評價之情狀。
    故就附表編號第2、3號所示原處分，應予撤銷。
六、綜上所述，原告駕車行駛高速公路雖有3次未依規定變換車
    道之違規，惟其第2次及第3次遭舉發之違規行為，既係於第
    1次違規行為後，違規時間未相隔6分鐘、6公里以上所再為
    ，舉發機關即不應連續舉發，縱為連續舉發，被告亦應類推
    適用道交條例第85條之1 第2 項第1 款規定，而不得對原告
    第2次及第3次之違規行為，另為裁處。從而，被告就如附表
    所示編號第2、3號之違規變換車道行為所為原處分之裁處，
    其認事用法即有違誤，原告訴請撤銷附表編號第2、3號所示
    原處分之裁決，為有理由，應予准許。
七、本件判決基礎已臻明確，兩造其餘攻防方法及訴訟資料經本
    院斟酌後，核與判決結果不生影響，不另一一論述，併此敘
    明。
八、據上論結，本件原告之訴為有理由，本件第一審裁判費為30
    0 元，應由被告負擔，爰依行政訴訟法第237 條之7、第237
     條之8 第1 項、第237 條之9 第1 項、第236 條、第98條
    第1 項本文，判決如主文第2 項所示。
中　　華　　民　　國　　111 　年　　9 　　月　　15　　日
                  行政訴訟庭　法　官　林南薰
上為正本係照原本作成。
如不服本判決，應於判決送達後20日內，向本院提出上訴狀並表
明上訴理由（原判決所違背之法令及其具體內容或依訴訟資料可
認為原判決有違背法令之具體事實），其未載明上訴理由者，應
於提出上訴後20日內向本院補提理由書（上訴狀及上訴理由書均
須按他造人數附繕本，如未按期補提上訴理由書，則逕予駁回上
訴），並應繳納上訴裁判費新臺幣750元。
中　　華　　民　　國　　111 　年　　9 　　月　　15　　日
                              書記官　陳麗麗

附表
編號 違規時間 違規地點 舉發單號 裁決書案號  1 110年10月4日8時10分8至11秒 國道1號南向91公里(匝道)處 110年10月18日國道警交字第ZBA386098號 110年12月1日竹監裁字第50-ZBA386098號  2 110年10月4日8時10分27至29秒 國道1號南向91.6公里處 110年10月18日國道警交字第ZBA386099號 110年12月1日竹監裁字第50-ZBA386099號 3 110年10月4日8時11分47至51秒 國道1號南向93.2公里處 110年10月18日國道警交字第ZBA386140號 110年12月1日竹監裁字第50-ZBA386140號